【裁判字號】    91,上易,1169
【裁判日期】    920415
【裁判案由】    返還消費借貸款
【裁判全文】
臺灣高等法院民事判決                          九十一年度上易字第一一六九號
      上  訴  人   甲○○
      右  一  人
      訴訟代理人   項若薇
      被上  訴人   世華聯合商業銀行股份有限公司
      法定代理人   汪國華
      訴訟代理人   吳榮欽
右當事人間請求返還消費借貸款事件，上訴人對於中華民國九十一年八月二十六日臺
灣板橋地方法院九十一年度訴字第一二五七號第一審判決提起上訴，被上訴人為訴之
減縮及擴張，本院判決如左：
    主    文
上訴駁回。
上訴人應再連帶給付被上訴人就本金新臺幣陸拾伍萬伍仟陸佰捌拾陸元自民國八十八
年八月三十一日起至八十九年二月二十九日止，按週年利率百分之八點六之百分之十
，自八十九年三月一日起至九十年八月二十日止，按上開利率百分之二十計付之違約
金。
其餘擴張之訴駁回。
第二審及擴張之訴之訴訟費用由上訴人連帶負擔。
    事    實
甲、上訴人方面：
一、聲明：
  (一)原判決廢棄。
  (二)駁回被上訴人在第一審之訴及假執行之聲請。
二、陳述：除引用原判決記載之外，補稱略以：
  (一)伊等從不知本件購屋貸款內含有訴外人太平產物保險股份有限公司（下稱太平保
    險公司）承保之購屋貸款償還保證保險即信用保險部分，而兩造所簽訂之借據、
    約定書亦均無關於該信用保險保險費由上訴人甲○○繳付之約定。嗣因被上訴人
    告知該貸款債權已移轉予太平保險公司，且該公司法務人員一再以電話恐嚇騷擾
    ，甲○○始向該公司繳付了三期貸款，不知仍應繳款給被上訴人。又甲○○係因
    遭人倒帳始遲延繳交購屋貸款，並無不還款之意思，且亦主動與被上訴人協商分
    期還款事宜，被上訴人已同意暫緩拍賣，卻仍遭賤價拍賣，顯已違反誠信原則。
  (二)上訴人乙○○為本件貸款對保時，經售屋及對保人員告知伊簽名於貸款借據僅為
    文件形式上所需，毋庸對本件購屋貸款負責。
三、證據：除援用第一審所提證據外，補提抵銷通知書為證。
乙、被上訴人方面：
一、聲明：
  (一)駁回上訴。
  (二)變更訴之聲明為上訴人應連帶給付被上訴人新臺幣（下同）六十五萬五千六百八
    十六元，及自民國九十年八月二十二日起至清償日止，按週年利率百分之八點六
    計算之利息，暨自八十八年八月三十一日起至清償日止，按上開利率百分之二十
    計付之違約金。
二、陳述：除引用原判決記載外，補稱略以：
  (一)系爭購屋貸款比例高達屋價九成，上訴人甲○○向伊申貸時，雙方即約明就其中
    二成，即四十三萬元部分由太平保險公司承保「住宅抵押貸款償還保證保險」。
    嗣上訴人逾六期貸款未繳，由太平保險公司先理賠予伊，伊再將獲理賠部分債權
    讓與該公司。至於太平保險公司取得該債權後如何向上訴人請求，實非伊所得約
    束，且與伊無關。伊與甲○○並未達成分期償還協議，也未同意暫緩拍賣。
  (二)太平保險公司保險費由上訴人繳付係建設公司售屋條件之一，本無約定於兩造所
    簽之借據條款中。而本件為整批售屋對保，由伊銀行派對保人員至建設公司現場
    辦理對保，伊銀行對保人員不可能對上訴人乙○○說過借據上簽名僅為形式上需
    要，毋庸負責等言語。
三、證據：除援用第一審所提證據外，補提計算式、住宅抵押貸款償還保證保險單、
    基本條款、批單、賠款收據暨債權移轉證明書、賠款接受書為證，並聲請訊問證
    人洪鼎順。
    理    由
壹、程序方面：
一、按訴訟標的對於共同訴訟之各人必須合一確定者，共同訴訟人中一人之行為，有
    利益於共同訴訟人者，其效力及於全體；不利益者，對於全體不生效力，民事訴
    訟法第五十六條第一項第一款定有明文。本件被上訴人於原審起訴請求上訴人連
    帶清償借款本息及違約金，經原法院判決被上訴人勝訴，上訴人不服，提起上訴
    。惟上訴人乙○○竟於九十二年三月二十八日具狀撤回上訴，核屬不利共同訴訟
    人之行為，依上規定，對於全體不生效力，合先敘明。
二、次按擴張或減縮應受判決事項之聲明者，原告得在第二審為之，無須經他造同意
    ，民事訴訟法第四百四十六條第一項定有明文。被上訴人起訴請求上訴人連帶給
    付七十一萬八千九百三十九元，及自民國九十年八月二十二日起至清償日止，按
    週年利率百分之八點六計算之利息，暨自同日起至清償日止，按週年利率百分之
    二十計付之違約金，嗣於本院言詞辯論時，變更請求如聲明所示，核屬擴張及減
    縮應受判決事項之聲明，依前述說明，亦應准許。
貳、得心證之理由：
一、被上訴人主張：上訴人甲○○邀同上訴人乙○○為連帶保證人，於八十六年十月
    二十日向伊辦理購屋貸款一百九十五萬元，並簽立借據暨授信約定書，約定自借
    款日起按月採定額年金法以二百四十期為準計算平均攤還本息，借款利息按週年
    利率八點六計算，遲延給付本金或利息時，除仍按上開利率計息外，逾期六個月
    以內給付者，且按上開利率百分之十，逾期超過六個月者，按上開利率百分之二
    十計付違約金，並視為全部到期。詎甲○○僅繳納本息至八十八年七月二十九日
    止，即未再依約按期繳納，依授信約定書之約定，其債務視為全部到期，嗣經伊
    行使抵押權，聲請臺灣桃園地方法院強制執行拍賣擔保系爭貸款債權之不動產，
    受償九十九萬一千八百三十二元後，上訴人尚積欠伊本金六十五萬五千六百八十
    六元，及自九十年八月二十一日起至清償日止，按週年利率百分之八點六計算之
    利息，暨自八十八年八月三十一日起至清償日止，按上開利率百分之二十計付之
    違約金未償等情，依消費借款及連帶保證之法律關係，求為命上訴人連帶給付該
    本息及違約金之判決。
二、上訴人甲○○以：伊因購屋而向被上訴人貸款，並不知本件購屋貸款含有太平保
    險公司承保之房貸信用保險四十三萬元，嗣因未按期付利息積欠被上訴人七萬餘
    元，太平保險公司法務人員出面討債，始獲被上訴人告知債權已轉讓太平保險公
    司，伊乃向該公司繳交三期款，但不知仍應繳款給被上訴人，且被上訴人已同意
    暫緩拍賣，卻仍遭低價賤賣，致伊損失慘重；乙○○以：系爭貸款對保時，經售
    屋及對保人員告知伊簽名於借據僅為形式上所需，實際上毋庸負責各等語，資為
    抗辯。
三、查被上訴人主張上訴人有上開欠款未償之事實，業據其提出借據、授信約定書、
    臺灣桃園地方法院九十年度民執五字第一０三五號強制執行事件分配表等文件為
    證，復為上訴人所不爭執，上訴人既有未依約清償本息情事，依兩造間授信約定
    書約定，其餘未清償之債務雖未到期，仍應視為全部到期，上訴人抗辯伊僅積欠
    期款七萬元云云，尚無可採，應信被上訴人主張為真實。而系爭貸款達房價九成
    ，其中四十三萬四千元由太平保險公司承保「住宅抵押貸款償還保證保險」，因
    上訴人逾期達六個月未繳納到期應還之借款本息，乃由該公司先行賠付被上訴人
    ，被上訴人並將獲理賠部分債權讓與該公司等情，亦有被上訴人提出住宅抵押貸
    款償還保證保險單、基本條款、批單、賠款收據暨債權移轉證明書、賠款接受書
    等為證。甲○○既自認太平保險公司要求給付之金額僅為四十餘萬元，則以系爭
    貸款總額為一百九十五萬元，分期償還至八十八年八月三十日，實仍有多數金額
    尚未償付，理應知悉太平保險公司受讓者僅其中部分金額，猶有其他依約已視為
    全部到期之款項仍須向被上訴人清償，是所辯不知尚應給付予被上訴人，及伊只
    欠七萬元未付，且因給付太平保險公司三萬五千元，已償還一半，被上訴人不應
    再拍賣不動產求償云云，自無可採。至甲○○另辯稱被上訴人曾同意暫緩拍賣抵
    押物受償，及乙○○辯以被上訴人對保人員曾告知，以連帶保證人簽名，只為形
    式意義，實際毋庸負責各等語，已為被上訴人及其公司承辦本件對保之洪鼎順到
    庭否認，上訴人等既未舉證以實其說，尚難憑信。
四、次查，被上訴人以甲○○積欠本金一百三十九萬八千九百八十二元，及自八十八
    年七月三十起之利息，暨自八十八年八月三十一日起之違約金，聲請臺灣桃園地
    方法院強制執行拍賣其不動產，經該法院於九十年八月二十一日拍定後獲分配九
    十九萬一千八百三十二元，依法先抵充計算至拍定日止之利息二十四萬八千五百
    三十六元，次充原本後，尚欠本金六十五萬五千六百八十六元及違約金未償，有
    分配表及被上訴人提出之計算書足稽。從而，被上訴人本於消費借貸及連帶保證
    之法律關係請求上訴人連帶給付六十五萬五千六百八十六元，及自民國九十年八
    月二十二日起至清償日止，按週年利率百分之八點六計算之利息，暨自八十八年
    八月三十一日起至清償日止，逾期在六個月以內者，按上開利率百分之十，逾期
    超過六個月者，按上開利率百分之二十計付之違約金部分，為有理由，應予准許
    。是則原審判命上訴人給付六十五萬五千六百八十六元，及自民國九十年八月二
    十二日起至清償日止，按週年利率百分之八點六計算之利息，暨自同日起至清償
    日止，按上開利率百分之二十計付之違約金，並為假執行之宣告，於法並無不合
    。上訴意旨指摘原判決該部分不當，聲明廢棄改判，為無理由，應予駁回。又被
    上訴人擴張請求上訴人應再連帶給付就本金六十五萬五千六百八十六元自八十八
    年八月三十一日起至八十九年二月二十九日止，按週年利率百分之八點六之百分
    之十，自八十九年三月一日起至九十年八月二十日止，按上開利率百分之二十計
    付之違約金部分，亦應准許。逾此部分之請求，則無理由，應予駁回。
五、據上論結，本件上訴為無理由，被上訴人擴張之訴為一部有理由、一部無理由。
    依民事訴訟法第四百四十九條第一項、第七十九條但書、第八十五條第二項，判
    決如主文。
中      華      民      國    九十二    年      四      月    十五      日
                                民事第五庭
                                    審判長法  官  黃  熙  嫣
                                          法  官  黃  雅  惠
                                          法  官  陳  介  源
右正本係照原本作成。
不得上訴。
中      華      民      國    九十二    年      四      月    十八      日
                                          書記官  紀  昭  秀


司法院資訊處製作；財團法人民間司法改革基金會備份。
